【裁判字號】    89,簡上,136
【裁判日期】    890428
【裁判案由】    就業服務法
【裁判全文】
臺灣臺北地方法院刑事判決                        八十九年度簡上字第一三六號
    上  訴  人
    即  被  告  乙○○○○業有限公司
    兼 代 表人  甲○○
右上訴人因違反就業服務法案件，不服本院新店簡易庭八十九年度店簡字第二四六號
，中華民國八十九年四月二十八日所為第一審判決（聲請簡易判決處刑案號：臺灣臺
北地方法院檢察署八十九年度偵字第四三八九號、第五三三三號），提起上訴，本院
判決如左：
    主  文
上訴駁回。
甲○○緩刑貳年。
    事  實
一、甲○○係設於臺北縣新店市○○路六十號之二乙○○○○業有限公司（以下稱潤
    利公司）董事，為該公司代表人，明知雇主不得聘僱未經許可之外國人，竟於民
    國八十九年二月十日上午，以每日新台幣（以下同）七百元之代價，僱用未經許
    可之印尼籍外國人ＥＲＷＡＮＴＯ  ＮＧ於前址工廠內從事噴漆、打雜等工作。
    嗣於同日下午三時四十分許，在同址為警查獲。
二、案經臺北縣警察局新店分局報請臺灣臺北地方法院檢察署檢察官偵查，並聲請以
    簡易判決處刑。
    理      由
一、訊據上訴人即被告潤利公司代表人甲○○固供承於右揭時、地，僱用印尼籍外國
    人ERWANRO NG在該公司從事噴漆、打雜等工作，惟矢口否認有何非法僱用外籍勞
    工情事，辯稱其因不諳法令，不知未經許可僱用外籍勞工為法所不許，亦不知其
    所僱用者為未經工作許可之外國人，又其允諾之工作報酬為日薪六百元而非七百
    元，況其因車禍受傷，目前仍在復健治療中，無法負擔原審判決之詎額罰金云云
    。
二、經查，右揭事實業據上訴人甲○○於警訊及偵查中供承明確，核與證人即印尼籍
    外國人ERWANTO NG於警訊時之指證相符，並有該印尼人護照、外僑入出境紀錄端
    末查詢報表、經濟部中部辦公室八十九年九月八日經八九中辦三管字第０九一０
    五九號函（附潤利公司變更登記事項卡）及行政院勞工委員會八十九年九月十三
    日台八十九勞職外字第０二一五九六九號函各一件附卷可稽。上訴人雖辯稱其不
    諳法令，不知聘僱外籍勞工之行為違法云云，然按「不得因不知法律而免除刑事
    責任」刑法第十六條前段已有明文，況上訴人甲○○前因就業服務法第五十八條
    第一項案件，於八十六年五月二十八日經本院新店簡易庭以八十六年度店簡字第
    四九號判處罰金新台幣二萬元，如易服勞役以銀元三百元即新台幣三百元折算一
    日，同年六月三十日確定，八十六年八月十五日繳清罰金執行完畢，有臺灣高等
    法院檢察署刑案紀錄簡覆表一件在卷可考，其就非法僱用外籍勞工之刑罰規定自
    難諉為不知，所辯不知違法云云，顯不足採。次查，印尼籍外國人ERWANTO NG之
    相貌與本國人不同，有照片一幀附卷可稽（見臺灣臺北地方法院檢察署八十九年
    度偵字第四三八九號偵查卷第八頁），且說話具有口音，亦經上訴人甲○○自承
    在卷（見同署八十九年度偵字第五三三三號卷第五頁背面），參以該印尼人受僱
    從事者為噴漆、打雜等工作，以日薪新台幣（以下同）七百元而言，亦低於一般
    國內從事同種工作之勞工報酬，益證上訴人甲○○於僱用時，已知其僱用對象為
    外國人，上訴人甲○○辯稱不知受僱人為外國人云云，亦不足採。至於上訴人甲
    ○○於本院審理時改稱僱用酬勞為日薪六百元而非七百元云云，核與其警訊及偵
    查時之自白相違，並與印尼籍外國人ERWANTO NG指證情形不符，應以其前所為與
    印尼籍外國人ERWANTO NG相符之自白為可採。本件事證明確，上訴人等犯行均堪
    認定。
三、按雇主不得聘僱未經許可之外國人，就業服務法第五十三條第一款定有明文。上
    訴人潤利公司之代表人即上訴人甲○○因執行業務違反前開規定，其聘僱人數為
    一人，應依就業服務法第五十八條第一項前段規定處罰；上訴人潤利公司則應依
    同條第二項規定科以第一項前段之罰金刑。原審依就業服務法第五十八條第一項
    前段、第二項，刑法第十一條前段、第四十一條，現行法規所定貨幣單位折算新
    台幣條例第二條，罰金罰鍰提高標準條例第二條，判決上訴人潤利公司科罰金新
    台幣五萬元，甲○○有期徒刑三月，如易科罰金以三百元折算一日，認事用法，
    均無不合。上訴人否認犯罪，非有理由，應予駁回。惟念上訴人甲○○前未曾受
    有期徒刑以上刑之宣告，有臺灣高等法院檢察署刑案紀錄簡覆表一件在卷可考，
    其於八十七年十二月八日因遭車撞傷，受有胸椎骨折及腰椎滑脫等傷害仍在復健
    之中，有本院八十八年度易字第二五０號判決一件附卷可稽，因公司內缺乏人手
    而犯本件之罪，信其經此偵審程序之教訓後當知警惕而無再犯之虞，本院認其個
    人部分所宣告之刑以暫不執行為適當，爰併宣告緩刑二年，用以啟自新，以勵來
    茲。
據上論斷，應依刑事訴訟法第四百五十五條之一第三項、第三百六十八條，刑法第七
十四條第一款，判決如主文。
本案經檢察官林美玲到庭執行職務
中     華     民     國     八十九     年     十 二     月     十四     日
                                      臺灣臺北地方法院刑事第五庭
                                          審判長法  官  劉壽嵩
                                                法  官  劉亭柏
                                                法  官  劉方慈
右正本證明與原本無異。
本件不得上訴
                                                書記官  殷玉芬
中     華     民     國     八十九     年     十 二     月     十八     日
就業服務法第五十三條第三款
雇主不得有左列行為：
一、聘僱或留用未經許可或許可失效之國外人。
二、以本人名義聘僱外國人為他人工作。
三、未經許可聘僱或留用他人所申請聘僱之國外人。
四、指派所聘僱之外國人從事申請許可以外之工作。
第五十八條第一項
違反第五十三條第一款、第二款或第三款規定，其聘僱或留用人數為一人者，處六月
以下有期徒刑、拘役或科或併科新台幣九萬元以下罰金；其聘僱或留用人數為二人以
上者，處三年以下有期徒刑、拘役或科或併科新台幣三十萬元以下罰金。
法人之代表人、法人或自然人之代理人、受僱人或其他從業人員，因執行業務犯前項
之罪者，除處罰其行為人外，對該法人或自然人亦科以前項之罰金。


司法院資訊處製作；財團法人民間司法改革基金會備份。
